【裁判字號】    97,訴,1318
【裁判日期】    970530
【裁判案由】    違反毒品危害防制條例
【裁判全文】
臺灣彰化地方法院刑事判決              97年度訴字第1318號
公  訴  人  臺灣彰化地方法院檢察署檢察官
被      告  甲○○
                    （現於臺灣臺中監獄執行中）
上列被告因毒品危害防制條例案件，經檢察官提起公訴（97年度
毒偵字第1446號），被告於準備程序中自白犯罪，本院改行簡式
審判判決如下：
    主  文
甲○○施用第一級毒品，處有期徒刑壹年。
    事實及理由
一、犯罪事實：
  (一)甲○○曾有二次煙毒罪，各經判處有期徒刑3年3月、3年6月
    ，於民國（下同）86年1月4日假釋出監，90年3月16日假釋
    期滿未經撤銷視為執行完畢（不構成累犯），前因違反毒品
    危害防制條例案件，經強制戒治，90年12月31日因停止戒治
    交付保護管束，並於91年7月23日保護管束期滿未經撤銷視
    為執行完畢。復於92年間起至93年8月7日止，連續施用第一
    級毒品海洛因多次；於93年8月5至7日內某時，施用第二級
    毒品安非他命一次，經臺灣臺中地方法院以93年度訴字第
    2423號分別判處有期徒刑10月、4月，應執行有期徒刑1年確
    定。（拒不到案接受執行，經發佈通緝，97年2月26日始緝
    獲歸案，翌日送監執行）。
  (二)詎甲○○在逃亡期間，仍不思悔改，復基於施用第一級毒品
    海洛因之犯意，於97年2月25日下午5時許，在彰化縣芬園鄉
    茄荖國小產業道路旁，以將海洛因混入香菸之方式，施用第
    一級毒品海洛因1次。嗣於97年2月26日晚上9 時30分許，為
    警在彰化縣芬園鄉○○村○○街747號前查獲，經徵其同意
    ，採集尿液送驗，結果呈毒品「可待因、嗎啡」陽性反應，
    始悉上情。
二、認定事實之證據及理由：
  (一)被告於警訊、偵查、本院審理中之自白。
  (二)彰化縣警察局彰化分局委託檢驗尿液代號與真實姓名對照認
    證單，證明被告接受採尿送驗之事實。
  (三)詮昕科技股份有限公司濫用藥物尿液檢驗報告書（97年度毒
    偵字第1446號卷P.8），證明被告驗尿呈現「嗎啡、可待因
    、甲基安非他命、安非他命」之陽性反應。按行政院衛生署
    管制藥物管理局93年7月16日管檢字第0930006199號函示意
    見：「依據Clark's Analysis of Drugs and Poisons一書
    第三版之記載：... 第一級毒品海洛因亦可代謝成嗎啡，且
    海洛因常見含有少量6-乙醯可待因雜質成分，該成分可代謝
    為可待因及嗎啡。... 」（參照行政院衛生署管制藥品管理
    局發行「濫用藥物檢驗相關解釋彙編」P.14）故可證明被告
    因施用海洛因而同時檢出「可待因、嗎啡」陽性反應。
  (四)不再送觀察勒戒之理由：
    按毒品危害防制條例於92年7月9日修正公布，自93年1月9日
    施行，其中第20條、第23條將施用毒品之刑事處遇程序，區
    分為「初犯」及「五年內再犯」、「五年後再犯」。依其立
    法理由之說明：「初犯」，經觀察、勒戒或強制戒治後，應
    為不起訴處分或不付審理之裁定；經觀察、勒戒或強制戒治
    執行完畢釋放後，「五年內再犯」者，因其再犯率甚高，原
    實施之觀察、勒戒及強制戒治既已無法收其實效，爰依法追
    訴或裁定交付審理。至於經觀察、勒戒或強制戒治執行完畢
    釋放後，「五年後再犯」者，前所實施之觀察、勒戒或強制
    戒治已足以遮斷其施用毒品之毒癮，為期自新及協助其斷除
    毒癮，仍適用「初犯」規定，先經觀察、勒戒或強制戒治之
    程序。從而依修正後之規定，僅限於「初犯」及「五年後再
    犯」二種情形，始應先經觀察、勒戒或強制戒治程序。倘被
    告於五年內已再犯，經依法追訴處罰，縱其第三次（或第三
    次以上）再度施用毒品之時間，在初犯經觀察、勒戒或強制
    戒治執行完畢釋放五年以後，已不合於「五年後再犯」之規
    定，且因已於「五年內再犯」，顯見其再犯率甚高，原實施
    觀察、勒戒或強制戒治，已無法收其實效，即應依該條例第
    10條處罰（最高法院95年度第7次刑事庭會議決議參照）。
    本件被告前因施用毒品案件，經強制戒治，於91年7月23日
    保護管束期滿未經撤銷視為執行完畢。復於92年間起至93
    年8月7日止施用毒品（臺灣臺中地方法院以93年度訴字第
    2423號判決），有卷附臺灣高等法院被告前案紀錄表、相關
    判決可稽。被告既曾於「五年內再犯」，且經法院判處罪刑
    確定，其又於97年2月25日施用毒品，即非屬該條例第20條
    第3項所定「五年後再犯」之情形，仍應論以毒品危害防制
    條例第10條第1項之施用第1級毒品罪。
  (五)被告自白核與事實相符，足堪採信。本件事證明確，被告施
    用第一級毒品犯行，已可認定。
三、論罪科刑：
  (一)核被告所為，係犯毒品危害防制條例第10條第1項之施用第
    一級毒品罪。被告持有毒品之行為，分別為施用毒品之高度
    行為吸收，不另論罪。
  (二)量刑審酌：被告自83年間就有煙毒前科，多次入監服刑及戒
    治，又被告前次毒品案件確定後，拒不到案，94年8月30日
    經台中地方法院檢察署通緝至97年2月26日緝獲，逃亡多年
    ，顯然欠缺悔意，又在逃亡期間繼續吸毒，惡性非輕，並審
    酌被告坦承犯行，犯後態度尚稱良好等一切因素，量處如主
    文所示之刑。
四、適用法律：
  (一)刑事訴訟法第273條之1第1項、第310條之2、第454條第1項
    。
  (二)毒品危害防制條例第10條第1項。
本案經檢察官吳芙如到庭執行職務。
中    華    民    國    97    年    5  月    30      日
                  刑事第八庭    法  官  葉明松
以上正本證明與原本無異。
如不服本判決應於收受本判決後10日內向本院提出上訴書狀，其
未敘述上訴理由者，應於提起上訴後20日內向本院補提理由書狀
（均須按他造當事人之人數附繕本）「切勿逕送上級法院」。
中    華    民    國    97    年    5  月    30  日
                                書記官  施秀青
附錄本案論罪法條：
毒品危害防制條例第10條
施用第一級毒品者，處6月以上5年以下有期徒刑。
施用第二級毒品者，處 3 年以下有期徒刑。


司法院資訊處製作；財團法人民間司法改革基金會備份。
